臺灣高等法院刑事判決　　　　　　　96年度上易字第1691號
上　訴　人　台灣台北地方法院檢察署檢察官
被　　　告　甲○○
　　　　　　丙○○
共同選任辯護人　黃憲男律師
上列上訴人等因被告等傷害案件，不服台灣台北地方法院九十五
年度訴字第二八一０號，中華民國九十六年六月二十日第一審判
決（偵查案號：九十五年度偵字第一五九八四號），提起上訴，
本院判決如下：
    主  文
原判決撤銷。
甲○○、丙○○共同傷害人之身體，各處拘役肆拾日，如易科罰
金，均以銀元佰元即新台幣玖佰元折算壹日。減為拘役貳拾日
，如易科罰金，均以銀元佰元即新台幣玖佰元折算壹日。
    事  實
一、甲○○、丙○○係夫妻，與乙○○及其母陳魏碧霞分別在台
    北市中正區東門市場內經營攤販生意，於民國九十五年五月
    二十一日中午十二時許，乙○○因細故在丙○○攤位前發生
    口角爭執，乙○○用力拍打丙○○攤位後忿忿離去，丙○○
    心有不甘，亦至乙○○攤位與乙○○、陳魏碧霞爭吵，雙方
    因此心生怨隙。丙○○、甲○○竟於翌（二十二）日中午十
    二時十七分許，夥同四名姓名年籍不詳之成年男子至乙○○
    、陳魏碧霞攤位前，見乙○○當時不在攤位，甲○○、丙○○乃要求陳魏碧霞連絡乙○○到場談判，雙方僵持之際，於
    同日、時二十六分許，乙○○適自外返回，甲○○竟向該四
    名男子指稱：「就是他！」而與該四名男子共同基於傷害乙○○之犯意聯絡，由其中一名身穿青色Ｔ恤男子率先上前抓
    住乙○○肩膀與之拉扯，其他不詳男子繼而一擁而上，予以
    包圍共同毆打乙○○，甲○○、丙○○則在旁吆喝，致乙○○受有左頸約四乘以二公分之挫傷、頭部外傷及併外傷後症
    候群、肌腱炎。
二、案經被害人乙○○訴請台灣台北地方法院檢察署檢察官偵查
    起訴。
    理  由
一、程序方面
（一）被告甲○○、丙○○及辯護人除認告訴人乙○○、陳魏碧
      霞警詢之陳述及告訴人偵訊中指稱「被告找了七個人打我
      」部分，無證據能力外，對於下列各項證據方法，均未爭
      執其證據能力，並同意作為證據，本院審酌其作成時之情
      況，認為並無不適當之情事，均得作為證據。
（二）按被告以外之人於檢察事務官、司法警察官或司法警察調
      查中所為之陳述，與審判中不符時，其先前之陳述具有較
      可信之特別情況，且為證明犯罪事實存否所必要者，得為
      證據，刑事訴訟法第一百五十九條之二定有明文。衡諸告
      訴人乙○○、陳魏碧霞於九十五年五月二十四日警詢時之
      陳述，較諸渠等於本院審理中具結證述之情節詳盡，且因
      距離案發時間較近，記憶猶新，應認具有較可信之特別情
      況，且為證明犯情所必要，自非無證據能力。
二、實體方面
    訊據被告甲○○、丙○○坦認於上開時、地在場，且前一日
    曾與告訴人發生口角等情，然均矢口否認有夥同他人共同傷
    害告訴人之犯行，辯稱：當數名不詳男子與告訴人爭執時，
    伊夫妻係在場勸阻，說大家有話好好講，並未指稱「就是他
    」，亦未在告訴人遭毆時，在旁吆喝「打死他」，告訴人之
    母親同有出手打告訴人臉部，故告訴人之傷即可能因此造成
    ，與伊夫妻無關云云。惟查：
（一）被告夫妻二人確有夥同不詳姓名者多人一起至告訴人之攤
      位尋找告訴人理論，甫見告訴人自外返回，被告甲○○即
      指向告訴人，口稱「就是他」，嗣即發生衝突，告訴人遭
      受圍毆致傷，業據告訴人及現場目擊證人即告訴人之母陳
      魏碧霞一致供證綦詳，並有現場監視錄影光碟及翻拍照片
      與醫院診斷證明書及說明傷勢記載內情之函文等在卷可資
      佐證。
（二）依上揭錄影光碟及翻拍照片，顯示「於十二時二十六分０
      二秒時，一群不詳男子從市場出入口處往裡走；同分十五
      秒時，一名身穿青色Ｔ恤之男子右手抓住告訴人肩膀，左
      手指著告訴人講話，兩人拉扯；於同分十九秒時，穿白色
      Ｔ恤、前額微禿之不詳男子靠近告訴人，右手握拳揮向告
      訴人，但旋遭被告甲○○身體遮住，而無法明確辨識其右
      手動作後續為何；於同分二十二秒時，四名不詳男子上前
      包圍告訴人，尚有三、四名不詳男子在旁圍觀，該名穿白
      色Ｔ恤、前額微禿男子又雙手握拳伸向告訴人頭部，告訴
      人伸出雙手阻擋、頭部搖晃閃躲；嗣自同分二十六秒至二
      十七秒間，一名紅衣襯衫男子接近告訴人，並伸左手抓住
      告訴人，右手指著告訴人，另該名青色Ｔ恤男子與一名白
      色襯衫男子亦有向告訴人伸手之動作」，足認告訴人所受
      之傷，確因遭上揭身穿白色Ｔ恤、前額微禿男子掄起右拳
      毆打所致。再衡諸上揭錄影光碟及翻拍照片顯示「十二時
      十七分時，被告甲○○、丙○○及前額微禿之白色Ｔ恤男
      子、青色上衣男子、白色襯衫男子及紅色襯衫男子確聚集
      在告訴人攤位前，其中被告甲○○、丙○○及前額微禿之
      白衣男子均有開口對著陳魏碧霞講話之動作無誤，被告甲○○坦稱：當時伊向陳魏碧霞講話內容：「那時我有跟陳
      魏碧霞說叫他把兒子找出來，應該把事情講清楚」之情，
      另參以被告甲○○直承事後，書寫電話號碼000000
      00號之字條一紙，交予陳魏碧霞，表示願意和解，亦有
      該紙字條在卷可憑，暨自告訴人遭毆後，即當日十二時二
      十八分五十秒至三十分十秒間，被告甲○○、丙○○、告
      訴人、陳魏碧霞旋一起在場談話，足見被告二人於圍毆事
      件發生之前，先帶同該等不詳男子前往告訴人攤位，要求
      陳魏碧霞說明告訴人行蹤，圍毆事件發生後，又在場與告
      訴人、陳魏碧霞談判，被告甲○○並留下電話號碼表示願
      與告訴人和解，是被告二人與該等男子間應有相當之聯繫
      ，立場一致，該等男子絕非僅客人或恰巧在場之人。其等
      相互間，具有傷害告訴人之犯意聯絡，並分工由被告二人
      指出告訴人，再由該等男子動手，被告二人在旁吆喝、助
      勢。
（三）告訴人母親陳魏碧霞於十二時三十一分三十三秒時，固以
      右手拍打告訴人臉頰，但與告訴人左頸部傷勢明顯無關；
      又證人張正吉人即東門市場攤販固證稱：「有看到被告楊
      伸手阻擋說不能打架。被告楊站在二方的中間，我有聽到
      被告楊說不能打人，不能吵架，我沒有看過對方的那一群
      人」、「雙方沒有打架，應該不會受傷」、「（問：被告
      甲○○在做何事？）我有聽到他小聲的說不要打架」云云
      ，但顯與上揭錄影、照片不符；況張正吉尚稱：「我是聽
      到聲音後，我才出來看的」、「我沒有走過去」，可見非
      目擊案發之全部過程，卻稱有看見、聽見被告丙○○擋在
      雙方中間勸架，自難遽信。另證人曾國雄即東門市場攤販
      雖亦稱：「被告二人在勸架」云云，然復謂：「我在做生
      意，客人少時，我才出來看」，而關於衝突發生經過，竟
      稱：「告訴人有找被告陳理論，被告陳這一邊沒有回應」
      、「我只知道告訴人去被告的攤位大小聲」、「（問：有
      無看到這一群人拉扯告訴人？）我沒有注意」云云，既謂
      看見被告二人在勸架，卻言沒注意發生肢體衝突，殊有矛
      盾；尤以觀諸監視錄影器光碟之勘驗結果，事發前，約十
      二時二十四分五十二秒時，被告丙○○確曾至告訴人攤位
      前，伸出手指並大聲講話，有原審勘驗筆錄可考，且被告
      二人於十二時十七分時，已與不詳男子聚集在告訴人攤位
      前講話等節，業如前述，是曾國雄之證言，益難信實。再
      另證人鄧蘭英於事發當日並未在場，為其所供明，自同難
      採為判斷事發經過之證據，均不足資為有利於被告二人認
      定之依據。
（四）依上揭錄影光碟及照片顯示，就參與傷害犯行之人數方面
      ，應為有利於被告二人之認定，亦即應認被告二人所帶同
      到場之人，僅穿有白色Ｔ恤、前額微禿男子，著青色Ｔ恤
      男子，穿紅色襯衫男子及著白色襯衫男子共四人，至於楊
      聯湧（此部分後詳述）及其餘不詳男子，尚無證據足以證
      明係共同正犯。
（五）公訴意旨雖謂為：被告二人聯繫楊聯湧，楊聯湧再聯繫七
      、八名不詳男子到場云云。然查：告訴人與陳魏碧霞於警
      詢、偵訊中均未提及楊聯湧在場有何犯行，嗣經檢察官調
      取被告甲○○所留市內電話00000000號之通聯記
      錄，始知該支電話於九十五年五月二十二日上午十一時二
      十四分十一秒曾撥出至楊聯湧名義之手機門號00000
      00000號，但再調閱該手機門號之通聯記錄，當天僅
      有該次之通聯記錄，且基地台位置在台北縣永和市，此顯
      與上揭錄影畫面顯示楊聯湧於當天十二時二十五分十秒在
      場撥用手機之情況不符，自難逕認該手機門號為楊聯湧當
      時所使用；又觀諸卷附監視錄影器畫面翻拍照片所示，被
      告二人與四名不詳男子在告訴人攤位前講話，以至四名不
      詳男子動手毆打告訴人期間，均未見身穿格子襯衫之楊聯
      湧在鏡頭內出現，乃至十二時二十六分二十四秒，毆打行
      為結束後，始見楊聯湧在旁袖手旁觀，告訴人亦稱：「他
      （指楊聯湧）沒有動手打我」，足見楊聯湧陳稱：「（問
      ：發生拉扯時，你上前做何事？）我怕他們打架」等語，
      尚非無據。此外，復查無其他證據足資證明被告二人係聯
      繫楊聯湧，帶同該四名不詳男子到場，此部分公訴意旨，
      容有誤會。綜上所述，被告二人所辯各節，無非畏罪飾卸
      之詞，不足採信，其等犯行可以認定。
三、按教唆犯係指僅有教唆行為者而言，如於實施犯罪行為之際
    ，當場有所指揮，且就其犯罪實施之方法，以及實施之順序
    ，有所計劃，以促成犯罪之實現者，則其擔任計劃行為之人
    ，與加工於犯罪之實施，初無異致，即應認為共同正犯，而
    不能以教唆犯論，最高法院著有四十五年台上字第四七三號
    判例意旨可參。又被告行為後，刑法業經修正，與本件有關
    之法定刑罰金最低數額及易科罰金部分，比較新舊法結果，
    應適用較有利於被告二人之行為時舊法。核被告二人所為，
    應成立刑法第二百七十七條第一項傷害罪。其二人與該四名
    不詳男子間，有犯意聯絡及行為分擔，為共同正犯。公訴人
    認係教唆犯，尚嫌未洽，爰於不妨害事實同一之範圍內，變
    更檢察官所引應適用之法條。
四、原審予以論科，固非無見。惟原判決漏未認定告訴人尚有頭
    部外傷及併外傷後症候群、肌腱炎之傷勢，檢察官上訴指摘
    其欠當，尚非無理由；又被告行為係在九十六年四月二十四
    日以前，原審未及依中華民國九十六年罪犯減刑條例減刑，
    亦非允洽。原判決既有可議，尚難維持，應予撤銷改判。爰
    審酌被告甲○○、丙○○與告訴人同在東門市場擺設攤位多
    年，素有情誼，竟因細故屢起口角，被告二人竟夥同四名不
    詳男子共同圍毆告訴人一人，手段惡劣，且被告二人始終否
    認犯行，飾詞狡辯，態度不佳，惟告訴人所受傷勢非重，而
    被告二人於事發後，即留下電話表示願意和解之意，尚非毫
    無悔意等一切情狀，均量處如主文所示之刑及減得之刑，及
    諭知易科罰金之折算標準，均如主文所示。
據上論斷，應依刑事訴訟法第三百六十九條第一項前段、第三百
六十四條、第二百九十九條第一項前段、第三百條，刑法第二條
第一項前段、第二十八條、第二百七十七條第一項，第四十一條
第一項前段，刑法施行法第一條之一，修正前罰金罰鍰提高標準
條例第二條，中華民國九十六年罪犯減刑條例第二條第一項第三
款，現行法規所定貨幣單位折算新台幣條例第二條，判決如主文
。
中　　華　　民　　國　　96　　年　　10　　月　　30　　日
                  刑事第十九庭審判長  法　官　尤豐彥
                                      法  官  魏新國
                                      法  官  洪昌宏
以上正本證明與原本無異。
不得上訴。
                                      書記官　王韻雅
中　　華　　民　　國　　96　　年　　10　　月　　30　　日
附錄本案論罪科刑法條全文：
中華民國刑法第277條
傷害人之身體或健康者，處 3 年以下有期徒刑、拘役或 1 千元
以下罰金。
犯前項之罪因而致人於死者，處無期徒刑或 7 年以上有期徒刑；
致重傷者，處3 年以上10年以下有期徒刑。
